【裁判字號】    95,裁,295
【裁判日期】    950216
【裁判案由】    刑事
【裁判全文】
最  高  行  政  法  院  裁  定
                                     95年度裁字第00295號
抗  告  人  甲○○
上列抗告人與相對人臺灣基隆地方法院檢察署間因刑事事件，對
於中華民國94年4月26日臺北高等行政法院93年度訴字第3573號
裁定提起抗告，本院裁定如下︰
    主  文
抗告駁回。
抗告訴訟費用由抗告人負擔。
    理  由
一、原裁定以：按「公法上之爭議，除法律別有規定外，得依本
    法提起行政訴訟。」「訴訟事件不屬行政法院之權限者，行
    政法院應以裁定駁回之。」行政訴訟法第2條、第107條第1
    項第1款分別定有明文。本件抗告人前以訴外人李辛茹、詹
    琦雄所承辦伊為告發人或告訴人之相對人90年度偵字第4111
    號、91年度偵字第3674號、第3675號及91年度他字第26、15
    3、250號等案件，未發傳票予伊，亦不讓伊提告，即予以不
    起訴處分或簽結在案，因認渠等二人涉有瀆職罪嫌，乃向相
    對人提出告發，經相對人於93年4月16日以92年度偵字第328
    8號訴外人李辛茹、詹琦雄瀆職案件處分不起訴，抗告人不
    服，於93年4月29日（93年6月2日提出訴願補充書）向法務
    部提出訴願，經法務部以93年5月12日法訴字第0930019222
    號移文單移由相對人處理結果，相對人於93年6月1日以基檢
    清清93陳四字第9945號函復抗告人。抗告人不服相對人92年
    度偵字第3288號案件不起訴處分書及上開函，遂提起行政訴
    訟。經查抗告人係以臺灣基隆地方法院檢察署即相對人為對
    象提起行政訴訟，相對人係屬司法偵查機關，而抗告人所提
    訴訟係針對相對人所轄前開刑事案件之偵查結果及上述函覆
    內容為之，核其性質係屬刑事範疇，自應循刑事訴訟程序尋
    求救濟，是本件非屬行政法院之權限甚明，依首揭法條規定
    ，抗告人提起本件行政訴訟，顯非合法，因而駁回抗告人之
    訴。並敘明本件訴訟因不合法既經駁回，其實體上之主張即
    無庸審酌論究之旨。
二、抗告意旨略謂：地檢署不屬司法院而屬法務部，為檢察事務
    系統，依法只有偵查移送的權利，卻可以檢察官兼法官，公
    然違憲，侵犯法官的審判權。且本件非屬公法爭議，也不是
    訴訟事件，只是檢方在偵查程序中就吃案，終結司法案件，
    根本尚未構成訴訟法上的效力。又由於地檢署一再地包庇私
    縱被告人等，致使被告有恃無恐，時常聚眾包圍抗告人住居
    、恐嚇威脅抗告人，已嚴重威脅到抗告人全家之生命安全，
    被迫搬遷。原裁定公然違背憲法，為此提起抗告，請查明依
    法判決等語。
三、本院按：「司法權之一之刑事訴訟、即刑事司法之裁判，係
    以實現國家刑罰權為目的之司法程序，其審判乃以追訴而開
    始，追訴必須實施偵查，迨判決確定，尚須執行始能實現裁
    判之內容。是以此等程序悉與審判、處罰具有不可分離之關
    係，亦即偵查、訴追、審判、刑之執行均屬刑事司法之過程
    ，其間代表國家從事『偵查』『訴追』『執行』之檢察機關
    ，其所行使之職權，目的既亦在達成刑事司法之任務，則在
    此一範圍內之國家作用，當應屬廣義司法之一。」司法院釋
    字第392號解釋在案。準此，代表國家從事「偵查」、「訴
    追」之檢察機關，依刑事訴訟程序所為起訴、不起訴或辦畢
    簽結之處分，自屬廣義之司法行政處分，如有不服，其救濟
    程序，應依刑事實體或程序法之相關規定辦理，原裁定以本
    件不屬行政法院之權限駁回抗告人之訴，並無不合。抗告意
    旨，難認有理由，應予駁回。
四、依行政訴訟法第104條、民事訴訟法第95條、第78條，裁定
    如主文。
中    華    民    國    95    年    2     月    16    日
                  第二庭審判長法  官  廖  政  雄
                              法  官  林  清  祥
                              法  官  鍾  耀  光
                              法  官  姜  仁  脩
                              法  官  胡  國  棟
以  上  正  本  證  明  與  原  本  無  異
中    華    民    國    95    年    2     月    16    日
                              書記官  陳  盛  信


司法院資訊處製作；財團法人民間司法改革基金會備份。
